【裁判字號】    97,訴,702
【裁判日期】    970813
【裁判案由】    違反毒品危害防制條例
【裁判全文】
臺灣臺南地方法院刑事判決               97年度訴字第702號
公  訴  人  臺灣臺南地方法院檢察署檢察官
被      告  乙○○
選任辯護人  洪梅芬律師
            涂欣成律師
            李季錦律師
上列被告因違反毒品危害防制條例案件，經檢察官提起公訴（97
年度偵字第3670號），本院裁定如下：
    主  文
乙○○販賣第一級毒品，累犯，處有期徒刑拾伍年貳月。如附表
編號壹至伍所示犯罪所得財物合計新臺幣壹萬壹仟元沒收，如全
部或一部不能沒收時，以其財產抵償之。
    事  實
一、乙○○前因違反肅清煙毒條例案件，經本院以八十三年度訴
    字第一八四六號判決判處有期徒刑三年六月確定，於民國（
    下同）八十五年七月十七日縮短刑期假釋出監，所餘刑期付
    保護管束。嗣於假釋期間內再因違反肅清煙毒條例案件，經
    臺灣高等法院臺南分院以八十七年度上訴字第二九五號判決
    判處有期徒刑四年確定，上開案件與前經撤銷假釋殘餘刑期
    五年又一日接續執行，甫於九十四年六月二十六日縮短刑期
    執行完畢。詎乙○○猶不知悔改，明知海洛因係屬毒品危害
    防制條例第二條第二項第一款所列管之第一級毒品，非經許
    可，不得持有、販賣，竟意圖營利，基於反覆販賣第一級毒
    品海洛因之單一行為決意，在其位於臺南縣關廟鄉○○村○
    ○路六三○號之住處，由欲購買毒品者先敲打窗戶為暗號，
    雙方再透過窗戶遞交毒品、買賣價金之交易方式，分別於附
    表所示之時間、地點，先後多次販賣第一級毒品海洛因予附
    表所示之人。嗣於九十七年三月五日，乙○○為警持本院所
    核發之搜索票，在其位於臺南縣關廟鄉○○村○○路六三○
    號之住處內查獲，並當場扣得第一級毒品海洛因（經檢驗後
    ，其中一包淨重零點九零七公克、其餘四包海洛因，淨重二
    點六公克，空包裝重二公克）、含海洛因之菸草一小包（淨
    重零點四三公克，空包裝重零點五六公克）、安非他命玻璃
    球吸食器二支、橡皮管一條、分裝勺三支及夾鏈袋三包等物
    。
二、案經海巡署南部地區巡防局臺南市機動查緝隊報告臺灣臺南
    地方法院檢察署檢察官偵查起訴。
    理  由
壹、程序部分
一、按被告之自白非出於強暴、脅迫、利誘、詐欺、疲勞訊問、
    違法羈押或其他不正之方法，且與事實相符者，得為證據。
    刑事訴訟法第一百五十六條第一項定有明文。查本件被告於
    本院行準備程序及審理程序時，對於公訴檢察官提出被告於
    警詢及偵查中之筆錄證據能力均不爭執，亦未抗辯其自白非
    出於任意性，復查無明顯事證足認檢察官及警察機關於製作
    該等筆錄時，有對被告施以法律所禁止之不正方法等情事，
    應認被告之自白均具有任意性，而具有證據能力
二、次按法院或檢察官得囑託醫院、學校或其他相當之機關、團
    體為鑑定；鑑定之經過及其結果，應命鑑定人以言詞或書面
    報告。刑事訴訟法第二百零八條第一項前段及第二百零六條
    第一項分別定有明文。經查，高雄市立凱旋醫院九十七年四
    月十四日高市凱醫驗字第六六九三號濫用藥物成品檢驗鑑定
    書及法務部調查局九十七年三月三十一日調科壹字第○九七
    二三○一七四一○號濫用藥物實驗室鑑定書各一紙，本質上
    固亦屬鑑定人員於審判外之書面陳述，然此係鑑定書面報告
    ，揆諸上開規定，得僅由鑑定人出具書面鑑定報告而無須於
    審判中以言詞陳述，係屬刑事訴訟法第一百五十九條第一項
    「被告以外之人於審判外之言詞或書面陳述，除法律有規定
    者外，不得作為證據」所稱「法律有規定者」之例外情形（
    刑事訴訟法第一百五十九條立法理由參照），而具有證據能
    力。
三、按被告以外之人於偵查中向檢察官所為之陳述，除顯有不可
    信之情況者外，得為證據，刑事訴訟法第一百五十九條之一
    第二項亦定有明文。經查：證人黃世豐、歐虹新及黃穎龍於
    偵查中證述之詞係屬於偵查中向檢察官所為之陳述，且經法
    定具結程序以擔保其證言之可信性，而其於證述過程中亦有
    全程錄音，復未受到任何強暴、脅迫或其他不正方法而有任
    何顯不可信之情，是以，揆諸前開法條規定，本院認證人黃
    世豐、歐虹新及黃穎龍於偵查中所為之證述，亦有證據能力
    。
貳、實體部分：
一、訊據被告乙○○對於前開事實均坦承不諱（見本院九十七年
    七月十八日訊問筆錄、九十七年七月三十一日審理筆錄），
    經核與證人黃世豐、黃穎龍及歐虹新於偵查中證述之情節大
    致相符，足證被告客觀上確有販賣第一級毒品之行為，甚為
    明灼。且查：
（一）、販賣毒品係違法行為，非可公然為之，亦無公定之價格
        ，不論任何包裝，均可任意分裝增減分量，而每次購買
        之價量，亦可能隨時依雙方間之關係深淺、資力、需求
        量及對行情之認知、來源是否充裕、查緝是否嚴緊，購
        買者被查獲時供述購買對象之可能性風險之評估等，因
        而異其標準，並機動調整，非可一概而論。販賣之利得
        ，除經坦承犯行或價量俱臻明確外，委難察得實情，販
        賣之人從價差或量差中牟利方式雖異，其意圖營利之非
        法販賣行為則一。尤以，在積極查緝之下，非法交易風
        險及代價極高，取得來源管道隱密而困難，若非雙方本
        有特殊情誼（如至親好友）或其他特別原因考量，斷無
        甘冒承擔高度刑責之風險，而虧損或以平價賣出之理。
        易言之，本案販賣第一級毒品之最輕本刑為無期徒刑之
        罪，罪責非輕，而為警方嚴加查緝之重點，此乃眾所周
        知之事，是以，販賣第一級毒品者，若非有暴利可圖，
        應無甘冒被供出來源或被檢警查緝法辦而受重刑處罰之
        危險，而以平價或低價販賣毒品之理。
（二）、而參酌販賣毒品，不以得利為要件，縱未得利，亦無妨
        於犯罪之成立（最高法院十八年度上字第七六七號判例
        參照）；另販賣毒品之所謂販賣行為，係行為人基於營
        利之目的，而販入或賣出毒品而言。販賣毒品者，其主
        觀上須有營利之意圖，且客觀上有販賣之行為，即足構
        成，至於實際上是否已經獲利，則非所問。即於有償讓
        與他人之初，係基於營利之意思，並著手實施，而因故
        無法高於購入之原價出售，最後不得不以原價或低於原
        價讓與他人時，仍屬販賣行為。必也始終無營利之意思
        ，縱以原價或低於原價有償讓與他人，方難謂為販賣行
        為，而僅得以轉讓罪論處（最高法院九十三年度臺上字
        第一六五一號、九十四年度臺上字第五三一七號判決參
        照）。
（三）、查被告以如附表所示之方式，販賣第一級毒品予如附表
        所示之人，其中被告販賣第一級毒品海洛因予證人黃世
        豐七、八次，販賣予證人黃穎龍二次、販賣予歐虹新二
        次，就其販賣之次數及與各該證人之關係、其所販賣之
        地點在其位於臺南縣關廟鄉○○村○○路六三○號之住
        處、其所販賣之手段係由欲購買毒品者先敲打窗戶為暗
        號，雙方再透過窗戶遞交毒品、買賣價金之交易方式，
        被告所為前揭之行為，均須承擔東窗事發之牢獄風險及
        有形與無形之成本，是斷無不反應於第一級毒品海洛因
        售價之理，因此，堪認被告販售第一級毒品時，顯係基
        於販賣賺取價差之營利意圖，彰彰甚明。況且，販賣第
        一級毒品之最輕本刑為無期徒刑，罪責非輕，此乃眾所
        周知之事，均再再顯示被告販賣第一級毒品海洛因時，
        主觀上確有營利之意圖，至為灼然。
（四）、綜上各情相互酌參，被告之自白經核與證人證述之詞吻
        合而屬可信，本件事證已臻明確，被告前開犯行，均洵
        堪認定。
二、論罪科刑：
（一）、按海洛因係屬毒品危害防制條例第二條第二項第一款所
        列之第一級毒品，依法不得持有及販賣。核被告所為，
        係犯毒品危害防制條例第四條第一項之販賣第一級毒品
        罪。其於販賣前持有第一級毒品海洛因之低度行為，為
        其販賣之高度行為所吸收，不另論罪。次按九十五年七
        月一日修正施行後刑法業已刪除連續犯之規定，考之修
        正立法理由係認「至連續犯之規定廢除後，對於部分習
        慣犯，例如竊盜、吸毒等犯罪，是否會因適用數罪併罰
        而使刑罰過重產生不合理之現象一節，在實務運用上應
        可參考德、日等國之經驗，委由學界及實務以補充解釋
        之方式，發展接續犯之概念，對於合乎『接續犯』或『
        包括的一罪』之情形，認為構成單一之犯罪，以限縮數
        罪併罰之範圍，用以解決上述問題」之說明；復按刑事
        法若干犯罪行為態樣，本質上原具有反覆、延續實行之
        特徵，立法時既予特別歸類，定為犯罪構成要件之行為
        要素，則行為人基於概括之犯意，在密切接近之一定時
        、地持續實行之複次行為，倘依社會通念，於客觀上認
        為符合一個反覆、延續性之行為觀念者，於刑法評價上
        ，即應僅成立一罪，學理上所稱「集合犯」之職業性、
        營業性或收集性等具有重複特質之犯罪均屬之，例如經
        營、從事業務、收集、販賣、製造、散布等行為概念者
        是（最高法院九十五年臺上字第一０七九號判決意旨可
        資參照）。準此，被告如事實欄販賣第一級毒品之行為
        ，應屬於集合犯無訛。又被告有如犯罪事實欄所述之前
        案科刑及執行紀錄，有卷附臺灣高等法院被告前案紀錄
        表可按，其於五年以內故意再犯本件有期徒刑以上之罪
        ，應依刑法第四十七條第一項規定，論以累犯，惟本案
        被告所犯係死刑、無期徒刑之罪，依法不得加重，爰不
        加重其刑。
（二）、又按刑法第五十九條規定，犯罪之情狀可憫恕者，得酌
        量減輕其刑，同法第五十七條規定，科刑時應審酌一切
        情狀，尤應注意所列十款事項，作為科刑重輕之標準，
        兩條適用上固有區別，惟所謂「犯罪之情狀」與「一切
        情形」云云，並非有截然不同之領域，於裁判上酌減其
        刑時，應就犯罪一切情狀（包括第五十七條所列舉之十
        款事項），予以全盤考量，審酌其犯罪有無可憫恕之事
        由（即判例所稱有特殊之原因與環境等等，在客觀上足
        以引起一般同情，以及宣告法定低度刑，是否猶嫌過重
        ），以為判斷。故適用第五十九條酌量減輕其刑時，並
        不排除第五十七條所列舉十款事由之審酌，惟其程度應
        達於確可憫恕，始可予以酌減（最高法院七十年度第六
        次刑事庭會議決議參照），惟犯毒品危害防制條例第四
        條第一項之販賣第一級毒品罪，不分犯罪情節輕重，概
        處以法定刑死刑或無期徒刑，難免輕重失衡，倘有情輕
        法重情形，於裁判時自得適用刑法第五十九條酌量減輕
        其刑，以避免過嚴之刑罰（司法院大法官解釋釋字第二
        百六十三號解釋意旨參照）。查被告於案發當時係高中
        肄業之智識程度及為賺取差價等因素，而萌生交易毒品
        之行為，被告雖有上開販賣第一級毒品犯行，然觀之被
        告每次販賣毒品所得，均在一千元間，所得不多（如附
        表所示），與多次、大量出售海洛因，危害社會治安重
        大並賺取巨額價差之中盤商或大盤商，尚屬有別，質言
        之，被告僅為零星之小額交易，不若專門大量走私進口
        或長期販賣毒品之「大盤」、「中盤」以販毒維生之毒
        梟惡性之重大，衡以毒品危害防制條例第四條第一項規
        定之法定最低本刑為無期徒刑，觀諸被告上開犯罪情狀
        ，其販賣所得並未因此獲取暴利，因此，本院考量上情
        ，認依其犯罪程度、獲利情形等情顯可憫恕，客觀上足
        以引起一般人同情，誠然，本案被告販賣第一級毒品，
        助長毒品流通，戕害國人健康，固值非難，然其所得合
        計僅為一萬一千元，獲利並非豐厚，其犯罪情節當非與
        販賣毒品數量達數公斤以上大盤毒梟者可資等同併論，
        本院認情輕法重，堪予憫恕，雖宣告法定最低度之刑，
        猶嫌過重，爰依刑法第五十九條規定減輕其刑，故就被
        告販賣第一級毒品之部分，法定刑最低為無期徒刑，減
        輕後得審酌之刑度則為十五以上二十年以下，爰在此範
        圍內量定被告之宣告刑。
（三）、爰審酌被告貪圖不法利益，販賣毒品供人施用，令買受
        毒品者沉迷於毒癮，無法自拔外，輕則戕害個人身心，
        重則因缺錢買毒而引發各式犯罪，實為多種犯罪之源頭
        ，對國家、社會、個人之傷害可謂至深且鉅，暨考量依
        目前證據調查結果顯示被告販賣毒品之數量、次數、所
        得款項此外，參照販賣毒品戕害他人身心健康至鉅，嚴
        重危害社會秩序，斟酌其犯罪所得、犯後態度等一切情
        狀，量處如主文所示之刑，以資儆懲。
三、沒收部分：
（一）、按毒品危害防制條例第十九條第一項規定，係採義務沒
        收主義，故販賣毒品所得金錢，如能認定確係販賣毒品
        所得款項，應宣告沒收，不以當場搜獲扣押者為限，但
        因其並無「不問屬於犯人與否，沒收之」之特別規定，
        自仍以沒收物屬於犯人所有者為限，始得依該規定予以
        沒收。而上開規定所稱「追徵其價額」者，必限於所沒
        收之物，為金錢以外其他財物而無法沒收時，始應追徵
        其價額，使其繳納與原物相當價額。如所得財物為金錢
        而無法沒收時，應以其財產抵償之，而不發生追徵價額
        問題（最高法院九十三年度臺上字第一二一八、二六七
        ○、二七四三號判決意旨參照）。按犯第四條至第九條
        之罪者，其供犯罪所用或因犯罪所得之財物，均沒收之
        ，如全部或一部不能沒收時，追徵其價額或以其財產抵
        償之，毒品危害防制條例第十九條第一項定有明文，惟
        仍須以該物屬於犯人者為限，始得沒收之（最高法院九
        十三年度臺上字第五三三六號）；又被告販毒所得金額
        之計算方式，採最有利於被告之原則，均如附表所示，
        依附表計算之總額一萬一千元，為販毒所得之物，應依
        毒品危害防制條例第十九條第一項規定，諭知沒收，如
        全部或一部不能沒收時，以其財產抵償之。
（二）、另按沒收為從刑之一種，依主從不可分原則，應附隨於
        主刑而宣告之，且宣告沒收之物，亦應與本案論罪科刑
        之事實有關，依法應沒收或得沒收者為限，如與本案之
        犯罪事實無關，雖係於本案以外之其他犯罪事實，經論
        罪科刑時，應沒收或得沒收之物，亦僅得於該他案宣告
        沒收，而不得於本案併予宣告沒收（最高法院九十五年
        度台上字第六六六二號判決意旨參照）。經查：扣案之
        第一級毒品海洛因五小包、含海洛因之菸草一小包、安
        非他命玻璃球吸食器二支、橡皮管一條、分裝勺三支、
        夾鏈袋三包，業據被告供稱係其施用第一級毒品及第二
        級毒品所用之物等語（見本院九十七年七月十八日訊問
        筆錄），上開物品均無從證明與本案被告販賣第一級毒
        品海洛因具關連性，復無其他證據證明與本案販賣第一
        級毒品相關，除第一級毒品海洛因（經檢驗後淨重零點
        九零七公克，高雄市立凱旋醫院濫用藥物成品檢驗鑑定
        書參照）、送驗編號一至四之海洛因，淨重二點六公克
        ，空包裝重二公克（法務部調查局濫用藥物實驗室鑑定
        書參照）、含海洛因之菸草一小包（送驗編號五，淨重
        零點四三公克，空包裝重零點五六公克，法務部調查局
        濫用藥物實驗室鑑定書參照）、安非他命玻璃球吸食器
        二支、橡皮管一條、分裝勺三支應另行由檢察官聲請專
        科沒收或於被告施用第一級毒品及第二級毒品之案件中
        宣告沒收併銷燬外，餘均不另行於本案宣告沒收，附此
        敘明。
據上論斷，應依刑事訴訟法第二百九十九條第一項前段，毒品危
害防制條例第四條第一項、第十八條第一項、第十九條第一項，
刑法第十一條前段、第四十七條第一項、第五十九條，判決如主
文。
本案經檢察官甲○○到庭執行職務。
中    華    民    國    97    年     8    月    13    日
                  刑事第四庭    審判長法  官  鄭文祺
                                      法  官  許蕙蘭
                                      法  官  黃翰義
附表：
┌─┬─────┬──────┬───┬───────┐
│編│ 交易時間 │  交易地點  │販賣對│販賣次數及價格│
│號│          │            │象    │  （新臺幣）  │
├─┼─────┼──────┼───┼───────┤
│ 1│九十六年十│臺南縣關廟鄉│黃世豐│以每小包一千元│
│  │月中旬起至│北花村中正路│      │之價格，向盧朱│
│  │九十七年三│六三○號    │      │輝購買海洛因共│
│  │月四日十六│            │      │約七、八次，每│
│  │時許止    │            │      │次購買一小包，│
│  │          │            │      │以有利於被告原│
│  │          │            │      │則計算，被告所│
│  │          │            │      │得為七千元。  │
├─┼─────┼──────┼───┼───────┤
│ 2│九十七年三│同上        │黃穎龍│以每小包一千元│
│  │月四日十七│            │      │之價格，向盧朱│
│  │時許      │            │      │輝購買海洛因一│
│  │          │            │      │小包，被告所得│
│  │          │            │      │為一千元。    │
├─┼─────┼──────┼───┼───────┤
│ 3│九十七年三│同上        │黃穎龍│以每小包一千元│
│  │月五日十七│            │      │之價格，向盧朱│
│  │時許      │            │      │輝購買海洛因一│
│  │          │            │      │小包，被告所得│
│  │          │            │      │為一千元。    │
├─┼─────┼──────┼───┼───────┤
│ 4│九十七年三│同上        │歐虹新│以每小包一千元│
│  │月四日十七│            │      │之價格，向盧朱│
│  │時四十分許│            │      │輝購買海洛因一│
│  │          │            │      │小包，被告所得│
│  │          │            │      │為一千元。    │
├─┼─────┼──────┼───┼───────┤
│ 5│九十七年三│同上        │歐虹新│以每小包一千元│
│  │月五日十七│            │      │之價格，向盧朱│
│  │時四十分許│            │      │輝購買海洛因一│
│  │          │            │      │小包，被告所得│
│  │          │            │      │為一千元。    │
└─┴─────┴──────┴───┴───────┘
以上正本證明與原本無異。
如不服本判決應於收受本判決後10日內向本院提出上訴書狀，並
應敘述具體理由。如未敘述上訴理由者，應於上訴期間屆滿後20
日內向本院補提理由書狀（均須按他造當事人之人數附繕本）「
切勿逕送上級法院」。
                                      書記官  謝文心
中    華    民    國    97    年    8     月    14    日
附錄本件論罪科刑法條全文：
毒品危害防制條例第4條
製造、運輸、販賣第一級毒品者，處死刑或無期徒刑；處無期徒
刑者，得併科新臺幣 1 千萬元以下罰金。
製造、運輸、販賣第二級毒品者，處無期徒刑或7年以上有期徒
刑，得併科新臺幣7百萬元以下罰金。
製造、運輸、販賣第三級毒品者，處5年以上有期徒刑，得併科
新臺幣5百萬元以下罰金。
製造、運輸、販賣第四級毒品者，處3年以上10年以下有期徒刑
，得併科新臺幣3百萬元以下罰金。
製造、運輸、販賣專供製造或施用毒品之器具者，處 1 年以上 7
年以下有期徒刑，得併科新臺幣 1 百萬元以下罰金。
前五項之未遂犯罰之。


司法院資訊處製作；財團法人民間司法改革基金會備份。
